【裁判字號】    97,交聲,245
【裁判日期】    970828
【裁判案由】    聲明異議
【裁判全文】
臺灣嘉義地方法院交通事件裁定         97年度交聲字第245號
原處分機關  交通部公路總局嘉義區監理所嘉義市監理站
異  議  人  甲○○
上列異議人因違反道路交通管理處罰條例案件，對於交通部公路
總局嘉義區監理所嘉義市監理站於中華民國九十七年六月五日所
為處分（原處分案號：嘉監義裁字第裁76-AN0000000號）聲明異
議，本院裁定如下：
    主  文
原處分撤銷。
甲○○不罰。
    理  由
一、原處分意旨略以：異議人即受處分人（下稱異議人）甲○○
    於九十七年一月二十日晚間十一時一分許，在臺北市○○路
    ○段為警發現其所有之車牌號碼9E—8891號自用小客貨車，
    違規佔用機車停車格約五格（汽車違規佔用機車停車格停車
    ），有停車車種不依規定之違規行為，經臺北市政府警察局
    大安分局警員製單舉發，爰依道路交通管理處罰條例第五十
    六條第一項第九款之規定，以嘉監義裁字第裁76-AN0000000
    號，裁處異議人罰鍰新臺幣（下同）一千二百元。
二、聲明異議意旨略以: 異議人並未收到本件舉發通知單及採證
    照片，亦未獲知本件違規情事，在不知有何違規之情形下，
    遽予裁處，顯不合理，爰請撤銷原處分等語。
三、按違反本條例之行為，自行為成立之日起；行為有連續或繼
    續之狀態者，自行為終了之日起，逾三個月不得舉發，道路
    交通管理處罰條例第九十條前段定有明文。次按違反道路交
    通管理事件統一裁罰基準及處理細則第十一條第一項第四款
    明定：「行為人有本條例之情形者，應填製舉發違反道路交
    通管理事件通知單，並於被通知人欄予以勾記，其通知聯依
    下列規定辦理；四逕行舉發者，應按已查明之資料填註車牌
    號碼、車輛種類、車主姓名及地址，並於通知單上方空白處
    加註逕行舉發之文字後，由舉發機關送達被通知人」。又處
    理違反道路交通管理事件，有關文書送達之程序，依行政程
    序法規定，同細則第五條亦有明文。再行政程序法就行政機
    關所為有特定相對人書面行政處分送達，則於該法第六十七
    條至第九十一條定有明文，且同法第一百十條第一項復明定
    ：「書面之行政處分自送達相對人及已知之利害關係人起；
    書面以外之行政處分自以其他適當方法通知或使其知悉時起
    ，依送達、通知或使知悉之內容對其發生效力」。而本件舉
    發違反道路交通管理事件通知單，係交通勤務警察依法令稽
    查舉發「違反道路交通管理處罰條例」所列違規事實，其係
    警察依法就公法上具體事件，所為公權力措施，而對外發生
    法律效果之單方行為，故本質上當屬行政處分，自應將舉發
    通知單送達於被通知人，或使其達於可得瞭解舉發通知單內
    容之狀態，始完成舉發程序而發生效力。
四、經查，本件交通違規係由臺北市政府警察局於九十七年二月
    一日以北市警交大字第AN0000000 號製單舉發，經舉發機關
    送郵務機關以掛號郵寄至異議人車籍地「嘉義市○區○○○
    路六二一巷九一弄三十號」，因查無此巷、號退回，舉發機
    關再依行政程序法送達規定，由郵務機關以掛號寄送至異議
    人戶籍地「嘉義市○區○○里○○路五九七號六樓二」，因
    異議人遷移，再遭退回未能完成合法送達程序，且該次送達
    證書並無送達郵局之蓋印、相關收受人之勾選記載，復無是
    否寄存送達之寄送情形（即僅有原寄郵局日戳，其餘部分均
    為空白，並未寄存送達），有臺北市政府警察局交通警察大
    隊九十七年八月十二日北市警交大執字第09737987500 號函
    及函附舉發違反道路交通管理事件通知單、違規照片、退回
    信封、退回之通知單及送達證書，是原舉發之警察機關疏予
    誤會郵政機關已依法送達，而未依行政程序法相關送達規定
    續行為之（例如公示送達等），嗣逕自移送原處分機關處理
    ，是上揭舉發通知單未能依行政程序法之規定，以行政機關
    自行送達、交郵政機關送達、囑託送達、留置送達、寄存送
    達、公示送達等任一方式合法送達，即堪認定。則異議人甲
    ○○從未合法收受上開舉發通知單，顯無機會對其經舉發之
    違規行為有所陳述或爭執，亦無可能根據該舉發通知單上之
    「應到案日期」及「應到案處所」等內容，遵期到案繳交罰
    款，且本件上開違規行為之時點為九十七年一月二十日晚間
    十一時一分許，業如前述，是該違規行為迄今已逾三個月以
    上，而逕行舉發之舉發通知單既未合法送達於異議人，原舉
    發機關所為之舉發程序仍未完成，且已逾舉發期限，不得再
    行舉發，原處分機關逕以裁處異議人罰鍰一千二百元，自有
    未當。
五、末按違反道路交通管理事件行為人，未依規定自動繳納罰鍰
    ，或未依規定到案聽候裁決，處罰機關應依基準表於通知單
    送達且逾越應到案期限六十日之三個月內，逕行裁決之，違
    反道路交通管理事件統一裁罰基準及處理細則第四十四條定
    有明文。惟上開規定，必以行為人先經「合法收受舉發通知
    單」後，無正當理由，未依該舉發通知單上所載應到案日期
    為罰鍰繳納或到案聽候裁決時，始有其適用。查本件異議人
    並未合法收受舉發通知單，業如前述，是原處分機關亦不得
    以上揭規定，對未經完成舉發程序之行為，逕行裁處，附此
    敘明。
六、綜上，本件原舉發機關所為之舉發程序即未完成，而本件違
    規行為迄今又已逾三個月以上，依前揭規定，即不得再行舉
    發。從而，原處分機關對異議人裁處罰鍰一千二百元，自有
    違誤，應由本院予以撤銷，並為異議人不罰之諭知。
據上論斷，應依道路交通管理處罰條例第八十七條第二項，道路
交通案件處理辦法第二十條，裁定如主文。
中    華    民    國    97    年    8     月    28    日
                  交通法庭法  官  黃琴媛
上列正本證明與原本無異。
如不服本裁定，應於裁定送達後5日內向本院提出抗告狀（應附
繕本）。
中    華    民    國    97    年    8     月    28    日
                          書記官  李彩娥


司法院資訊處製作；財團法人民間司法改革基金會備份。
